臺灣基隆地方法院刑事判決　　　　　　　94年度訴字第270 號
公　訴　人　臺灣基隆地方法院檢察署檢察官
被　　　告　乙○○　男　32歲.
指定辯護人　本院公設辯護人丙○○
上列被告因違反槍砲彈藥刀械管制條例案件，經檢察官提起公訴
（94年度偵字第728 號），本院判決如下：
    主  文
乙○○未經許可，寄藏可發射子彈具有殺傷力之仿造手槍，處有
期徒刑貳年，併科罰金新臺幣玖萬元，罰金如易服勞役，以銀元
佰元即新臺幣玖佰元折算壹日。扣案之仿北美武器公司０．２
５吋制式轉輪手槍製造之仿造手槍壹把（槍枝管制編號0000
000000）、口徑６．３５ｍｍ制式子彈貳顆均沒收。
    事  實
一、乙○○明知可發射子彈具有殺傷力之仿造手槍、子彈係屬槍
    砲彈藥刀械管制條例第四條第一項第一款、第二款所列管之
    槍砲、彈藥，非經中央主管機關即內政部之許可，不得寄藏
    之；竟基於寄藏可發射子彈具有殺傷力之仿造手槍、子彈之
    犯意，未經許可，於民國八十九、九十年間在國道中山高速
    公路桃園路段之車上，受年籍不詳之「甲○○」（音譯，據
    乙○○稱業已死亡）之委託，代為寄藏可發射子彈具有殺傷
    力之仿北美武器公司０．２５吋制式轉輪手槍製造之仿造手
    槍一把（槍枝管制編號0000000000）、口徑６．
    ３５ｍｍ制式子彈四顆，並將之藏置於基隆市○○區○○路
    一０四巷四十七號住處。嗣於九十四年二月七日，乙○○攜
    帶前揭受託寄藏之槍、彈，並將之放置在其所駕駛之車號Ｉ
    Ｘ─八六三九號自用小客車內，於同日上午十一時許，為警
    在基隆市○○區○○路與崇安街口查獲，並扣得前揭仿造手
    槍一把及子彈四顆（其中二顆已因試射而失其違禁物之性質
    ）。
二、案經基隆市警察局第一分局報請臺灣基隆地方法院檢察官偵
    查起訴。
    理  由
一、右開事實，業據被告迭於偵查、本院審理時坦承不諱，復有
    被告所寄藏之如事實欄所示之槍、彈扣案可稽，而扣案之槍
    、彈經送內政部警政署刑事警察局鑑定結果，送鑑之扣案改
    造手槍一支，認係以仿北美武器公司口徑０．２５吋制式轉
    輪手槍製造之仿造槍，槍管內具１２條左旋來復線，機械性
    能良好，可擊發同口徑制式子彈，認具殺傷力，另送鑑之扣
    案子彈四顆，認均係口徑６．３５ｍｍ（註：原槍彈鑑定書
    誤載為口徑６．３５吋，已經內政部警政署刑事警察局於九
    十四年四月二十五日以刑鑑字第０九四００五七八０一號函
    予以更正）制式子彈（試射二顆），認均具殺傷力，此有內
    政部警政署刑事警察局九十四年二月二十一日刑鑑字第０九
    四００二二二五０號槍彈鑑定書一件在卷足憑，被告自白寄
    藏扣案之槍、彈，核與事實相符，自堪採信；惟內政部警政
    署刑事警察局於槍彈鑑定書僅載明被告所持有之手槍為仿北
    美武器公司口徑０．２５吋制式轉輪手槍製造之仿造槍，並
    未明指該扣案之手槍究屬九十四年一月二十八日修正後槍砲
    彈藥刀械管制條例第七條第四項所稱之手槍或同條例第八條
    第四項所稱之其他可發射金屬或子彈具有殺傷力之手槍，本
    院乃函詢中央主管機關之內政部扣案之仿造手槍究為九十四
    年一月二十八日修正後槍砲彈藥刀械管制條例第七條第四項
    所稱之制式手槍或同條例第八條第四項所稱之其他可發射金
    屬或子彈具有殺傷力之手槍？據復以：「‧‧‧二、參據刑
    事警察局九十四年二月二十一日刑鑑字第０九四００二二二
    五０號槍彈鑑定書鑑驗結果，送鑑制式槍枝一枝（槍枝管制
    編號0000000000），認係仿北美武器公司口徑０
    ．２５吋制式轉輪手槍製造之仿造槍，槍管內具１２條左旋
    來復線，機械性能良好，可擊發同口徑制式子彈，認具殺傷
    力，本部認定係屬槍砲彈藥刀械管制條例第七條所指之『手
    槍』」等語，此固有內政部九十四年五月五日內授警字第０
    九四０一００五六０號函一紙附卷足佐，然內政部之上開公
    函並未敘明認定扣案之仿造手槍屬槍砲彈藥刀械管制條例第
    七條第四項所稱之「手槍」之理由，且將扣案之仿造手槍認
    係制式槍枝，已難採信，且本院參諸槍砲彈藥刀械管制條例
    將「手槍」及其他可發射金屬或子彈具殺傷力之槍枝分別規
    定在槍砲彈藥刀械管制條例之不同條文，且刑度亦有極大差
    異，其立法意旨無非「手槍」威力強大，殺傷力甚大，若不
    重罰，既難以戢止持槍行兇，亦無法保障國家安全，而其他
    可發射金屬或子彈具殺傷力之槍枝，由於科技發達工業進步
    ，私造各式土槍做案者，時有發生，此類土造槍枝，其性能
    構造及型式，均不屬於本條例第四條第一款所列之槍枝，雖
    然製造簡陋，性能不佳，威力不大，但足以傷人，危害治安
    ，爰明定其罪刑，俾臻周全，嗣九十四年一月二十六日槍砲
    彈藥刀械管制條例第八條之修正理由為：「一、依據目前實
    務經驗，發現許多槍擊案件，幾乎都是使用土（改）造槍枝
    ，由此可見土（改）造槍枝危害之鉅，故有修正加重土（改
    ）造槍枝刑度之必要，以避免持用土（改）造槍枝危害社會
    治安。另配合修正條文第四條將「改造模型槍」歸類於「其
    他可發射金屬或子彈具有殺傷力之各式槍砲」，爰將原條文
    第十條、第十一條合併修正。二、配合修正提高土（改）造
    槍枝之刑度，並為維持罪刑衡平性，合併修正提高原條文第
    八條有關鋼筆槍、瓦斯槍、獵槍或空氣槍之處罰刑度及罰金
    」；復參以槍砲彈藥刀械管制條例第七條所稱之「手槍」並
    無殺傷力之字樣，而同條例第八條所稱之其他可發射金屬或
    子彈具殺傷力之槍枝必須以具殺傷力為其要件，然非謂槍砲
    彈藥刀械管制條例第七條之「手槍」縱無殺傷力亦應加以處
    罰，而是此類制式手槍，為政府立案合法工廠生產之槍枝，
    結構精密，並經品質管制，品質劃一，威力強大，係專為殺
    敵、獵物、攻擊、防禦等目的所生產、製造之槍枝，本具極
    大之殺傷力，毋庸就殺傷力再贅為規定，由上足徵其他可發
    射金屬或子彈具殺傷力之槍枝限定於非政府立案合法工廠生
    產之土造槍枝，非制式槍枝則歸屬土造槍，土造槍又可分為
    仿造槍（仿制式槍枝）、改造槍（改造信號槍、改造玩具槍
    ）及各式土造槍枝（如鋼管槍），反之所謂制式槍枝，則指
    經政府立案、合法工廠生產之槍枝，故槍砲彈藥刀械管制條
    例第八條之「其他可發射金屬或子彈具有殺傷力之各式槍砲
    」，既限定於非制式之土造槍枝，則同條例第七條所規定之
    「手槍」，自應僅限於制式手槍（最高法院八十七年度台上
    字第三三七０號判決、八十七年度台上字第三六三六號、八
    十七年度台上字第二一０七號、八十七年度台上字第一一九
    二號判決意旨均認制式手槍即為槍砲彈藥刀械管制條例第七
    條所稱之「手槍」；最高法院八十二年度台上字第五０五八
    號、八十三年度台上字第四四００號、八十七年度台上字第
    二八三號判決意旨均認仿造槍非屬制式手槍，應歸類其他可
    發射金屬或子彈具殺傷力之槍枝，最高法院以制式手槍與否
    ，來判別為「手槍」及其他可發射金屬或子彈具殺傷力之槍
    枝，其標準明確，且符合立法意旨；司法實務上雖有不以其
    是否為制式槍枝為判別之標準，而以仿造槍之構造、型式及
    功能是否與手槍相當為其判別之標準，然制式槍枝終非仿造
    槍枝所得比擬，且制式槍枝源自多國，系出多門，仿造槍枝
    應與何廠牌之制式槍枝比較是否相當，令人混淆，有違罪刑
    明確，不若以制式槍枝與否為區別標準來得明確，且符立法
    意旨）。本件扣案之手槍既係不明之地下工廠仿美國政府立
    案之北美武器公司口徑０．２５吋制式轉輪手槍所製造之仿
    造槍，仍屬土造槍之一種，不論其精密度、結構或威力是否
    可與制式手槍相提並論，應屬其他可發射金屬或子彈具殺傷
    力之槍枝。綜上，本件事證明確，被告寄藏可發射子彈具殺
    傷力之仿造手槍及制式子彈犯行堪以認定。
二、被告自八十九年起開始受託寄藏扣案之槍、彈繼續至九十四
    年二月七日為警查獲時止，其間雖然槍砲彈藥刀械管制條例
    迭有修正，即八十九年七月五日總統（89）華總一義字第89
    001 66160 號令修正公布第3 、6 、11條條文、九十年十一
    月十四日總統（90）華總一義字第9000223470號令修正公布
    第6 、10、20條條文；並增訂第5-1 、6-1 條條文，並刪除
    第19、23、24條條文，除第19、23、24條條文、九十四年一
    月二十六日總統華總一義字第09400010101 號令修正公布第
    4 、8 、16、20條條文；增訂第20-1條條文；並刪除第10、
    11、17條條文，然因持有槍、彈罪係屬繼續犯，此乃持有行
    為之繼續，並非狀態之繼續，是被告於九十四年二月七日為
    警查獲時，仍受託寄藏扣案之槍、彈，即應適用為警查獲時
    之現行即九十四年一月二十八日修正生效之槍砲彈藥刀械管
    制條例之規定，並無比較適用新舊法之問題，核被告所為，
    係犯現行槍砲彈藥刀械管制條例第八條第四項之未經許可，
    寄藏可發射子彈具殺傷力之仿造手槍罪（公訴人認被告係犯
    槍砲彈藥刀械管制條例第七條第四項之罪名，雖有未洽，本
    院於同一事實範圍內，仍應變更檢察官所引應適用之起訴法
    條）及同條例第十二條第四項之未經許可，寄藏子彈罪（被
    告一行為同時持有具殺傷力之子彈四顆，僅侵害一法益，屬
    單純一罪；又公訴人誤引已刪除之九十四年一月二十八日修
    正生效前槍砲彈藥刀械管制條例第十一條第四項，顯屬錯誤
    ，應予更正），被告以一行為同時觸犯現行槍砲彈藥刀械管
    制條例第八條第四項之未經許可，寄藏可發射子彈具殺傷力
    之仿造手槍罪及同條例第十二條第四項之未經許可，寄藏子
    彈罪，為想像競合犯，應從一重之現行槍砲彈藥刀械管制條
    例第八條第四項之未經許可，寄藏可發射子彈具殺傷力之仿
    造手槍罪處斷，又按槍砲彈藥刀械管制條例中之寄藏與持有
    ，均係將物置於自己實力支配之下，僅寄藏必先有他人之持
    有行為，而後始為之受寄代藏而已，故寄藏之受人委託代為
    保管，其保管之本身，亦屬持有，不過，此之持有係受寄之
    當然結果（最高法院七十四年度台上字第三四００號判例意
    旨參照），則單純之「持有」，固不包括「寄藏」，但「寄
    藏」之受人委託代為保管，其保管之本身所為之「持有」，
    既係「寄藏」之當然結果，法律上自宜僅就「寄藏」行為為
    包括之評價，不應另就「持有」予以論罪。又被告係受「甲
    ○○」之委託，礙於朋友情誼而代為寄藏扣案之槍、彈，動
    機單純，且寄藏槍、彈之時間長達數年，被告並未持上開槍
    、彈從事非法行為或有其他恃強凌弱之不良素行，犯後始終
    坦承犯行，本院認其犯罪之情狀，在客觀上足以引起一般同
    情，如予宣告法定最低度刑期，仍屬過重，情堪憫恕，爰依
    刑法第五十九條予以減輕其刑。爰審酌被告素行尚佳，無故
    持有具殺傷力之仿造手槍及子彈，嚴重危害社會安全，影響
    社會治安甚鉅，然被告單純受託寄藏仿造手槍及子彈，未曾
    攜帶外出犯案，且數量尚非龐大，並參酌其品行、犯罪之動
    機、目的、手段、生活狀況、智識程度、犯罪後坦承寄藏槍
    、彈犯行，態度良好等一切情狀，從輕量處如主文所示之刑
    ，並就併科罰金部分諭知易服勞役之折算標準。扣案之仿北
    美武器公司０．２５吋制式轉輪手槍製造之仿造手槍（槍枝
    管制編號0000000000）一把、口徑６．３５ｍｍ
    制式子彈二顆，均為違禁物，應依法沒收。至原扣案具有殺
    傷力之子彈二顆，於鑑驗過程中已擊發，失其子彈違禁物之
    性質，不另宣告沒收，又被告中間行為時之槍砲彈藥刀械管
    制條例第十九條第一項規定：「犯第七條、第八條、第十條
    、第十一條、第十二條第一項至第三項、第十三條第一項至
    第三項之罪，經判處有期徒刑者，應於刑之執行完畢或赦免
    後，令入勞動場所，強制工作，其期間為三年」，惟於九十
    年十一月十四日修正時業已刪除，依刑法第二條第二項之規
    定，自無再予適用該條規定諭知強制工作之餘地，均附此敘
    明。
據上論斷，應依刑事訴訟法第二百九十九條第一項前段、第三百
條，槍砲彈藥刀械管制條例第八條第四項、第十二條第四項，刑
法第十一條前段、第五十五條、第五十九條、第四十二條第二項
、第三十八條第一項第一款，罰金罰鍰提高標準條例第二條，現
行法規所定貨幣單位折算新臺幣條例第二條，判決如主文。
本案經檢察官林伯宇到庭執行職務。
中　　華　　民　　國　　94　　年　　6 　　月　　21　　日
                　刑事第二庭審判長法  官　王福康
                                  法  官  何怡穎
                                  法  官  徐世禎
以上正本證明與原本無異。
對於本件判決如有不服，應於收受送達後10日內，向本院提出上
訴書狀，上訴於臺灣高等法院，並按他造當事人之人數附具繕本
。
中　　華　　民　　國　　94　　年　　6 　　月　　21　　日
                                  書記官  王一芳
附錄論罪法條：
槍砲彈藥刀械管制條例第8 條第4 項、第12條第4項
槍砲彈藥刀械管制條例第8條第4項
未經許可，持有、寄藏或意圖販賣而陳列第 1 項所列槍枝者，處
 3 年以上10年以下有期徒刑，併科新臺幣700 萬元以下罰金。
槍砲彈藥刀械管制條例第12條第4項
未經許可，持有、寄藏或意圖販賣而陳列子彈者，處 5 年以下有
期徒刑，併科新台幣300 萬元以下罰金。
